臺灣臺北地方法院民事判決　　　　　　　96年度簡上字第35號
上　訴　人　甲○○
訴訟代理人　吳旭洲律師
複代理人　　余盈鋒律師
被上訴人　　乙○
訴訟代理人　張家琦律師
　　　　　　林鳳秋律師
上列上列當事人間請求損害賠償事件，上訴人對於中華民國95年
11月30日臺灣臺北地方法院臺北簡易庭95年度北簡字第47592號
第一審判決提起上訴，本院於96年4月9日言詞辯論終結，判決如
下：
    主  文
上訴駁回。
第二審訴訟費用由上訴人負擔。
    事實及理由
一、上訴人起訴主張：被上訴人為台北榮民總醫院整形外科主任
    ，其於上訴人與訴外人林靜芸在鈞院之另案損害賠償訴訟（
    94年度訴字第4520號）中擔任證人，竟於95年5月30日言詞
    辯論時為不實之陳述，於法官訊問：「一般腋下多汗症，一
    般都是用什麼手術來處理？」時，被上訴人證稱：「比較少
    用交感神經切除術，大部分是用切除部分腋下皮膚及皮下組
    織，同時移除兩側皮膚大汗腺，但此方法刀疤長，復原期也
    長，因此也可使用的治療方式，就是切一個小洞，使用傳統
    抽脂或超音波抽脂或刮刀來移除大汗腺。」，惟醫學文獻指
    出腋下多汗之治療方法為交感神經切除術而非超音波抽脂手
    術，是以超音波抽脂手術得否用於腋下多汗症之治療，為上
    訴人另案訴訟認定該案之被告醫師有無業務過失之重要關鍵
    ，被上訴人身為台北榮民總醫院整形外科主任，並已擔任整
    形外科醫生逾15年，豈有不知腋下多汗症傳統是以交感神經
    切除術為其治療方法，而不包括超音波抽脂手術，詎其竟於
    前揭審判程序為虛偽陳述，而故意以背於善良風俗之方法加
    損害於上訴人，致上訴人於另案受敗訴判決，並受有繳納第
    二審裁判費新台幣（下同）13,710元之損害，且上訴人因敗
    訴而受有精神上之痛苦，被上訴人應給付慰撫金10萬元，為
    此依侵權行為法律關係提起本件訴訟，請求被告給付原告11
    3,710元及自起訴狀繕本送達翌日起至清償日止，按年息百
    分之五計算之利息。原審為上訴人敗訴判決，上訴人提起上
    訴，並於本院聲明：1.原判決廢棄。2.被上訴人應給付上訴
    人10萬元及自起訴狀繕本送達翌日起至清償日止，按年息百
    分之五計算之利息（上訴人於原審請求賠償另案第二審裁判
    費13,710元部分，因未據提起上訴，業已判決確定）。
二、被上訴人則辯稱：鈞院94年訴字第4520號判決認定以超音波
    抽脂手術治療腋下多汗症，其醫療方式應屬適當之理由，主
    要係參酌上訴人自己所提之許孰非所撰寫之「狐臭治療的新
    趨勢」、榮民醫院急診外科主任兼胸腔外科主任徐中平撰之
    「多汗症」、台北市立忠孝醫院神經外科主任許明輝撰之「
    腋下多汗症與狐臭病因不相同」、財團法人萬華醫院症形外
    科醫師林逸群撰之「腋下多汗不等於狐臭」及衛生署全民健
    保爭議審議委員會所著之「多汗症：以內視鏡胸交感神經切
    斷術治療之爭議」等資料為認定，被上訴人之證言顯非惟一
    之依據，況另案判決亦參考上訴人自己所提出之資料顯示腋
    下多汗症雖得以交感神經切除術治療，然近1年來許多接受
    交感神經切除術之病患均出面反映該手術引起之代償性出汗
    造成其生活之困擾，衛生署甚至建議健保局對此手術採取嚴
    格的事先審查，則上訴人以4、5年前之上開文獻而認腋下多
    汗症應以交感神經切除術治療，似嫌速斷。是以上訴人指稱
    係因被上訴人之證詞造成其敗訴，與事實相違。並聲明：上
    訴駁回。
三、得心證之理由：
　(一)上訴人起訴主張被上訴人為台北榮民總醫院整形外科主任，
    並曾於上訴人另案請求訴外人林靜芸損害賠償事件擔任證人
    ，嗣本院於95年7月28日判決上訴人敗訴等情，業據其提出
    94年度訴字第4520號民事判決一份為證，且為被上訴人所不
    爭，自堪信為真實。
  (二)上訴人另主張被上訴人於上開案件為虛偽陳述，致上訴人於
    該案受敗訴判決，上訴人因敗訴而受有精神上之痛苦，被上
    訴人顯係故意以背於善良風俗之方法加損害於他人等情，則
    為被上訴人所否認，並以前揭情詞置辯。按因故意或過失，
    不法侵害他人之權利者，負損害賠償責任。故意以背於善良
    風俗之方法，加損害於他人者亦同，民法第184條第1項定有
    明文。次按，損害賠償之債，以有損害之發生及有責任原因
    之事實，並二者之間，有相當因果關係為成立要件，故原告
    所主張損害賠償之債，如不合於此項成立要件者，即難謂有
    損害賠償請求權存在；關於侵權行為賠償損害之請求權，以
    受有實際損害為成立要件，若絕無損害亦即無賠償之可言（
    最高法院48年台上字第481號、19年上字第363號判例要旨參
    照）。查上訴人另案請求訴外人林靜芸損害賠償事件，固經
    本院第一審判決上訴人敗訴，惟上開事件業經上訴人不服而
    上訴至臺灣高等法院，且迄未判決等情，已據上訴人之代理
    人供明在卷（見原審卷第58頁），則上開事件既尚未判決確
    定，上訴人是否確定敗訴並因此而受有何精神上之損害，即
    非無疑。況本院94年度訴字第4520號判決上訴人敗訴之理由
    中雖曾引用被上訴人於該案之證詞，然亦參考上訴人於該案
    所呈之衛生署全民健保爭議審議委員會所著之「多汗症：以
    內視鏡胸交感神經切斷術治療之爭議」，而認為「腋下多汗
    症合併臭汗的患者亦可接受腋下汗腺切除、抽吸或冷凍法」
    （見本院卷第68頁），足見被上訴人於該案證稱腋下多汗症
    得以超音波抽脂術治療等情，尚非虛妄，尚難認被上訴人有
    何故意以背於善良風俗之方法加損害於上訴人之情事。
四、綜上所述，上訴人既未受有確定之損害，復未能證明被上訴
    人之證詞有何故意虛偽不實之情事，上訴人依侵權行為之法
    律關係請求被上訴人賠償其10萬元之慰撫金及利息，為無理
    由，不應准許。原審為上訴人敗訴之判決，並無不合。上訴
    意旨指摘原判決不當，求予廢棄改判，為無理由，應予駁回
    。
五、因本件事證已臻明確，兩造其餘主張陳述及所提之證據，經
    審酌後，認與判決結果無影響，爰不一一論駁，附此敘明。
六、據上論結，本件上訴為無理由，依民事訴訟法第436條之1第
    3項、第449條第1項、第78條，判決如主文。
中　　華　　民　　國　　96　　年　　4 　　月　　27　　日
                  民事第二庭    審判長法　官　鄭純惠
                                      法  官  黃雯惠
                   　　　　　　　　　 法　官　林欣蓉
以上正本係照原本作成
本判決不得上訴。
中　　華　　民　　國　　96　　年　　4 　　月　　27　　日
                                      書記官　黃慧怡
